臺灣高雄地方法院刑事裁定　　　　　　　　　　　　　九十二年度自字第一九一號
　　自　訴　人　甲○○
　　被　　　告　乙○○
　　選任辯護人　楊昌禧
　　　　　　　　唐小菁
右列被告因偽造文書案件，經自訴人提起自訴，本院裁定如左：
    主  文
本件自訴駁回。
    理  由
一、本件自訴意旨詳如自訴狀所載。（如附件）
二、按法院或受命推事於自訴案件第一次審判期日前，訊問自訴人、被告及蒐集或調
    查證據結果，如認案件有刑事訴訟法第二百五十二條至第二百五十四條之情形者
    ，得以裁定駁回其自訴，同法第三百二十六條第三項、第一項定有明文。次按事
    實之認定應憑證據，如未能發現相當證據，或證據不足以證明，自不能以推測或
    擬制之方法，為裁判基礎（最高法院四十年臺上字第八六號判例參照）。再告訴
    人之告訴（自訴人亦同），本以使被告受刑事訴追為目的，故其陳述是否與事實
    相符，自應調查其他證據，以資審認，苟其所為攻擊之詞，尚有瑕疵，則在此瑕
    疵未予究明以前，即不能遽採為斷罪之基礎（最高法院六十九年臺上字第一五三
    一號判例參照）。另按認定犯罪事實，所憑之證據，雖不以直接證據為限，間接
    證據亦包括在內，然無論直接或間接證據，其為訴訟上之證明，須於通常一般之
    人均不致於有所懷疑，而得確信其為真實之程度者，始得據之為有罪之認定，倘
    其證明尚未達到此一程度，而有合理性懷疑之存在時，即無從為有罪之認定，此
    亦有最高法院七十六年臺上字第四九八六號判例可資參照。
三、自訴人認被告涉犯刑法第二百十四條之使公務員登載不實事項於公文書罪嫌及第
    二百十六條、第二百十五條之行使業務上登載不實文書罪嫌，無非係以被告之名
    片、勞工保險局九十二年二月二十五日保承資字第０九二六０四０五六八０函、
    勞工保險被保險人投保資料表為其論據。訊據被告堅決否認有何使公務員登載不
    實及行使業務上登載不實文書之犯行，辯稱：伊並非耀工程股份有限公司（下
    稱耀公司）之總經理，亦未在耀公司擔任任何職務，自訴人之勞工保險加退
    保申報表亦非伊所填載等語。
四、經查：
  (一)按刑法第二百十四條所謂使公務員登載不實事項於公文書罪，須一經他人之聲明
    或申報，公務員後有登載之義務，並依其所為之聲明或申報予以登載，而屬不實
    之事項者，始足構成。若其所為聲明或申報，公務員尚須為實質之審查，以判斷
    其真實與否，始得盡一定之記載者，即非本罪所稱之使公務員登載不實。依勞工
    保險條例規定，勞保局承辦人員對於投保單位申報之員工薪資金額，有查核之權
    責。被告依勞工保險條例之規定，就其僱用之勞工向勞保局辦理勞工保險而申報
    該勞工之薪資金額，其正確與否，既尚有待於勞保局之查核，縱其將投保薪資金
    額以多報少而申報不實，依上開說明，殊不能將之與「使公務員登載不實」同視
    ，即不足構成刑法第二百十四條之罪（最高法院八十二年度台非字第四０二號判
    決要旨參照）；又按依勞工保險條例第十條第三項、第七十二條第二項及第三項
    之如非常上訴理由所載之規定，參諸同條例第十條第三項之立法理由「為避免投
    保單位將不合規定之人員申報投保，配合加強查核工作之需要，酌增查核範圍及
  查對資料」所示，顯見台閩地區勞工保險局（下稱勞保局）承辦人員，對於投保
    單位申報之員工及其薪資金額，有查核之權責甚明。原判決援引勞保局八十三年
    二月廿八日（83）勞承字第一○○二二八七號函，認「勞工之投保薪資係採申報
    主義，逕行登載，僅於發現有申報不實時，始逕行更正，勞保局僅負形式審查，
    並無依職權查明究有無申報不實之義務」云云，與上開規定不相符合，自屬誤會
    。從而被告依勞工保險條例之規定，就其負責之明記公司僱用之勞工林玉生向勞
    保局辦理勞工保險而申報其薪資金額時，正確與否，既尚有待於勞保局之查核，
    縱依原判決認定之事實，故意將投保薪資金額以多報少而申報不實，亦與刑法第
    二百十四條所規定之「使公務員登載不實」之構成要件不符（最高法院八十三年
    度台非字第二三九號判決參照）。本件自訴人指稱其並未在耀公司任職，惟被
    告竟偽填「勞工保險加保申報表」、「勞工保險退保申報青」，持向勞工保險局
    虛偽申報自訴人為耀公司之員工投保勞工保險而行使之等情，縱然為真，惟勞
    工保險局承辦之公務員本須依職權查明其上記載之真實性，憑為准駁之依據，並
    非經被告一提出前開文書申請，承辦之公務員即必須予以核准，是揆諸前開說明
    ，被告要無犯刑法第二百十四條之明知為不實之事項，而使公務員登載於職務上
    所掌之公文書罪之可言。
  (二)按刑法第二百十五條係以從事業務之人，明知為不實之事項，登載於業務上作成
    之文書，足以生損害於公眾及他人為構成要件。該罪既未如公務員明知為不實之
    事項，而登載於職務上所掌之公文書罪，另於刑法第二百十四條規定使公務員登
    載不實公文書罪，自須限於從事業務之人，並於業務上登載不實之事項，始足當
    之（最高法院八十八年度台上字第三一一六號、第五一二五號判決參照）。本件
    被告僅係耀公司之董事，並未在耀公司任職乙節，業據證人即耀公司之前
    職員丁○○到庭證稱屬實（本院九十二年七月八日訊問筆錄），復有耀公司設
    立登記事項卡在卷可參；自訴人雖提出被告為耀公司總經理之名片，以證明被
    告任職耀公司，然被告否認該名片之真正，自訴人又無法提出證據證明被告確
    為耀公司之總經理，是尚難僅憑上開名片遽為不利於被告之認定。再者，本案
    自訴人之「勞工保險加保申報表」及「勞工保險退保申報表」並非被告所填載，
    而係耀公司之董事長丙○○指示證人丁○○填載並持以向勞工保險局申報等情
    ，亦據證人丁○○結證明確（本院九十二年七月八日訊問筆錄參照），是被告既
    未任職耀公司，亦未製作自訴人之「勞工保險加保申報表」及「勞工保險退保
    申報表」，則被告尚無成立刑法第二百十五條之可能，自訴人認被告犯刑法第二
    百十六條、第二百十五條之行使業務上登載不實文書罪，容有誤會。
五、此外，本院復查無其他確切證據足資證明被告有何使公務員登載不實及行使業務
    上登載不實文書之犯行，自訴意旨所指被告涉嫌使公務員登載不實及行使業務上
    登載不實文書罪嫌顯有不足，揆諸上揭刑事訴訟法之規定，本件自訴應予駁回。
據上論斷，應依刑事訴訟法第三百二十六條第三項、第二百五十二條第十款，裁定如
主文。
中      華      民      國    九十三    年      四      月      九      日
                                    臺灣高雄地方法院刑事第五庭
                                        審判長法  官  李政庭
                                              法  官  蘇雅慧
                                              法  官  何秀燕
右正本證明與原本無異。
如不服本裁定，應於裁定送達後五日內，向本院提出抗告狀。
                                              書記官  顏平國
中    華    民    國      九十三      年      四        月      九      日
